臺灣桃園地方法院刑事判決　　　　　　 96年度簡上字第512號
上　訴　人　臺灣桃園地方法院檢察署檢察官
被　　　告　甲○○
上列上訴人因被告過失傷害案件，不服中華民國96年7 月9 日本
院95年度桃交簡字第2552號第一審簡易判決（聲請簡易判決處刑
案號：95年度調偵字第449 號），提起上訴，本院管轄之第二審
合議庭判決如下：
    主      文
原判決撤銷。
甲○○因過失傷害人，處拘役伍拾伍日，如易科罰金，以銀元參
佰元即新臺幣玖佰元折算壹日；減為拘役貳拾柒日，如易科罰金
，以銀元參佰元即新臺幣玖佰元折算壹日。緩刑貳年。
    事實及理由
一、本院審理結果認原審對被告甲○○論罪科刑之判決，在認定
    事實方面並無不當，應予維持，茲引用第一審刑事簡易判決
    （如附件）事實及理由欄中之「壹、程序部分」、「貳、實
    體部分：一、事實、二、證據」之所載。
二、比較新舊法：
  (一)按修正後刑法第2 條第1 項暨第35條之規定，係規範行為後
    法律變更所生新舊法比較適用之準據法暨刑之重輕之基本原
    則，於新法施行後，應適用新法第2 條第1 項及第35條之規
    定；比較新舊法時，亦應就罪刑有關之共犯、未遂犯、想像
    競合犯、牽連犯、連續犯、結合犯，以及累犯加重、自首減
    輕暨其他法定加減原因（如身分加減）與加減例等一切情形
    ，綜其全部罪刑之結果而為比較並整體適用，不能割裂而分
    別適用有利益之條文（最高法院95年第8 次刑庭會議決議及
    27上字第2615號判例參照）。
  (二)查被告行為後，罰金刑之計算單位及處罰、自首、易科罰金
    之折算標準等規定，均有修正：
    1.罰金刑之計算單位及處罰部分：
      刑法第33條第5 款業於民國94年2 月2 日修正公布，並自
      95年7 月1 日起施行；修正前刑法第33條第5 款規定「罰
      金：1 元以上。」再依罰金罰鍰提高標準條例第1 條提高
      10倍為銀元10元即新臺幣30元以上；修正後刑法第33條第
      5 款規定「罰金：新臺幣1,000 元以上，以百元計算之。
      」。另95年6 月14日修正公布刑法施行法第1 條之1 規定
      ：「中華民國94年1 月7 日刑法修正施行後，刑法分則編
      所定罰金之貨幣單位為新臺幣。94年1 月7 日刑法修正時
      ，刑法分則編未修正之條文定有罰金者，自94年1 月7 日
      刑法修正施行後，就其所定數額提高為30倍。但72年6 月
      26日至94年1 月7 日新增或修正之條文，就其所定數額提
      高為3 倍。」現行刑法中，有關於罰金刑之計算單位及處
      罰之規定已有修正，自屬法律變更。
    2.自首部分：
      刑法第62條有關自首之規定，業已於94年1 月7 日修正為
      「對於未發覺之罪自首而受裁判者，得減輕其刑。但有特
      別規定者，依其規定。」，已由修正前之「必減」其刑修
      正為「得減」其刑，並於94年2 月2 日公布，95年7 月1
      日施行，此項修正影響行為人所受之刑罰法律效果，自屬
      法律變更。
    3.易科罰金之折算標準部分：
      刑法第41條第1 項業於94年1 月7 日修正公布，並於95年
      7 月1 日施行，修正前刑法第41條第1 項前段規定：「犯
      最重本刑為5 年以下有期徒刑以下之刑之罪，而受6 個月
      以下有期徒刑或拘役之宣告，因身體、教育、職業、家庭
      之關係或其他正當事由，執行顯有困難者，得以1 元以上
      3 元以下折算一日，易科罰金。」又被告行為時之易科罰
      金折算標準，修正前罰金罰鍰提高標準條例第2 條前段（
      現已刪除）規定，就其原定數額提高為100 倍折算1 日，
      則本件被告行為時之易科罰金折算標準，應以銀元300 元
      即新臺幣900 元折算1 日；修正後刑法第41條第1 項前段
      則規定：「犯最重本刑為5 年以下有期徒刑以下之刑之罪
      ，而受6 個月以下有期徒刑或拘役之宣告者，得以新臺幣
      1,000 元、2,000 元或3,000 元折算1 日，易科罰金。」
      此項修正屬科刑規範事項之變更，其折算標準為裁判時所
      應諭知，亦屬法律變更。
  (三)綜合比較上開修正前、後之規定，罰金刑之最低度限制及自
    首之規定，均係修正前之規定為有利，故應依修正後刑法第
    2 條第1 項前段，適用各該修正前之被告行為時法。至於易
    科罰金之折算標準，亦係被告行為時法有利，同此之理，亦
    應依修正前之規定諭知折算標準。
三、核被告所為，係犯刑法第284 條第1 項前段之過失傷害罪。
    查被告肇事後，經人報案，於具有偵查職務之公務員據報前
    往現場處理時，尚不知被告姓名，被告在場隨即主動承認為
    肇事者，並不逃避裁判等情，業據被告供陳在卷，證人即查
    獲員警李秀池亦於本院原審訊問程序中到庭結證屬實，並有
    桃園縣政府警察局道路交通事故肇事人自首情形紀錄表1 件
    在卷可稽（見本院原審卷第47、52頁），則被告已符合自首
    之要件，應依修正前刑法第62條前段規定，依法減輕其刑。
四、原審判決認本件事證明確，援引刑法第284 條第1 項前段等
    規定，據以對被告論罪科刑，實為有據，檢察官提起本件上
    訴謂告訴人乙○○具狀請求上訴稱其所受傷勢嚴重，原審量
    刑過輕；惟查，告訴人乙○○於96年7 月20日具狀請求檢察
    官提起本件上訴，但被告與告訴（代理）人後又於96年10月
    4 日在本院民事簡易庭調解成立，在被告支付新臺幣11萬元
    後，告訴人願意原諒被告過失傷害行為，並同意刑事庭法官
    給予被告從輕量刑及緩刑自新之機會，而被告即於96年10月
    9 日將等額款項匯款至告訴人所指定之帳戶內，此除據被告
    供述甚詳外，並有刑事聲請檢察官提起上訴狀、本院96年度
    桃簡調字第384 號案件調解筆錄影本、匯款回條聯等件在卷
    可稽，且本院斟酌後認原審量刑並無過輕之情形，故檢察官
    提起本件上訴，洵無理由，本應予以駁回；惟被告所犯上開
    之罪，為96年4 月24日以前所犯（即94年7 月25日），合於
    中華民國九十六年罪犯減刑條例所規定之減刑條件，應依該
    條例第2 條第1 項第3 款之規定予以減刑，而原審未及適用
    該條例之規定減刑，於法尚有未合，自應予以撤銷改判。爰
    審酌被告過失肇事致告訴人受有該等傷勢，但犯後坦承犯行
    ，態度尚可，又於本院民事簡易庭調解成立，取得告訴人之
    諒解，暨其素行、生活狀況、告訴人傷勢輕重等一切情狀，
    量處如主文所示之刑，再依法減其刑之2 分之1 為拘役27日
    ，並各諭知易科罰金折算標準。
五、末按犯罪在新法施行前，新法施行後，緩刑之宣告，應適用
    新法第74條之規定（最高法院95年度第8 次刑事庭會議決議
    參照），無庸為新舊法之比較。查被告未曾因故意犯罪受有
    期徒刑以上刑之宣告，此有臺灣高等法院被告前案紀錄表及
    全國前案簡列表各1 件在卷可按，其因一時疏失，致罹刑典
    ，經此教訓應能知所警惕而無再犯之虞，本院綜核其個人與
    家庭環境各情，兼衡以上開告訴人於民事調解庭中所表示之
    意見，認被告所受之刑之宣告以暫不執行為適當，爰併諭知
    緩刑2 年，以啟自新。
據上論斷，應依刑事訴訟法第455 條之1 第1 項、第3 項、第36
9 條第1 項前段、第364 條、第299 條第1 項前段，修正後刑法
第2 條第1 項前段、第74條第1 項第1 款，刑法第284 條第1 項
前段，修正前刑法第62條前段、第41條第1 項前段，中華民國九
十六年罪犯減刑條例第2 條第1 項第3 款、第7 條、第9 條，刑
法施行法第1 條之1 第1 項、第2 項前段，刪除前罰金罰鍰提高
標準條例第2 條，判決如主文。
本案經檢察官柯博齡到庭執行職務。
中　　華　　民　　國　　96　　年　　11　　月　　28　　日
                  刑事第五庭  審判長法  官　潘政宏
                                    法  官  楊晴翔
                                    法  官  吳勇毅
上正本證明與原本無異。
本件不得上訴。
                                    書記官　陳奕珽
中　　華　　民　　國　　96　　年　　11　　月　　28　　日
附錄論罪科刑法條全文：
中華民國刑法第284條
（過失傷害罪）
因過失傷害人者，處6 月以下有期徒刑、拘役或5 百元以下罰金
，致重傷者，處1 年以下有期徒刑、拘役或5 百元以下罰金。
從事業務之人，因業務上之過失傷害人者，處1 年以下有期徒刑
、拘役或1 千元以下罰金，致重傷者，處3 年以下有期徒刑、拘
役或2 千元以下罰金。
